臺灣基隆地方法院刑事判決　　　　　　　 94年度訴字第327號
公　訴　人　臺灣基隆地方法院檢察署檢察官
被　　　告　乙○○　男　22歲.
上列被告因偽造文書等案件，經檢察官提起公訴（94年度偵緝字
第111 號），本院裁定由受命法官獨任進行簡式審判程序，茲判
決如下：
    主  文
乙○○連續行使偽造私文書，足以生損害於他人，處有期徒刑陸
月，如易科罰金，以佰元折算壹日。緩刑伍年。
如附表所示簽帳單商店存根聯上偽造之「甲○○」署押均沒收。
    事  實
一、乙○○於93年2 月29日夜間，在其父甲○○位於台北縣萬里
    鄉○○村○○路10號之住處，趁甲○○不知之際，竊取甲○
    ○所有發卡銀行英商渣打銀行卡號0000000000000000號之信
    用卡1 張（因親屬間竊盜屬告訴乃論之罪，甲○○已撤回告
    訴，不另為不受理判決，理由詳後述），得手後，乙○○即
    基於意圖為自己不法之所有及偽造私文書之概括犯意，持上
    開竊得之信用卡，連續於附表所示之時、地，佯稱係甲○○
    本人持信用卡消費，使如附表所示之信用卡特約商店內店員
    陷於錯誤，誤認確係甲○○刷卡消費，而分別提供餐飲、交
    付衣物予乙○○，乙○○並在如附表所示之簽帳單商店存根
    聯上偽簽「甲○○」之姓名，並分別持之交付如附表所示之
    特約商店內店員而行使之，所為足以生損害於甲○○、如附
    表所示之特約商店及英商渣打銀行。嗣因甲○○發覺有異而
    報警循線查獲。
二、案經被害人甲○○訴由台北縣政府警察局金山分局報告台灣
    基隆地方法院檢察署檢察官偵查終結提起公訴。
    理  由
一、本件被告所犯者非為死刑、無期徒刑、最輕本刑為3 年以上
    有期徒刑之罪或高等法院管轄第一審案件，其於準備程序進
    行中，先就被訴事實為有罪之陳述，經告知其簡式審判程序
    之旨，並聽取公訴人之意見後，本院依刑事訴訟法第273 條
    之1第1項之規定，裁定由受命法官獨任進行簡式審判程序，
    合先敘明。
二、上開事實，業據被告乙○○於本院審理中自白不諱，核與被
    害人甲○○供述之被害情節相符，並有如附表所示之簽帳單
    影本3 紙附卷可稽，足認被告之自白與事實相符，可以採信
    。本案事證明確，被告犯行洵堪認定，應依法論科。
三、論罪與科刑：
  (一)按信用卡持卡人消費後，在信用卡特約商店列印出之簽帳單
    上簽名，係表示持卡人同意依信用卡使用約定，按簽帳單所
    示之金額付款予發卡銀行，特約商店得據此簽帳單向發卡銀
    行表示持卡人消費之事實，該簽帳單自屬有關權利義務證明
    之私文書。行為人如於此私文書上偽簽署押，表示其消費之
    證明並持以行使，係犯刑法第216條、第210條行使偽造私文
    書罪。
  (二)次按，無付款意思而冒用他人信用卡，於簽帳單上偽簽他人
    姓名，使特約商店陷於錯誤，誤以為行為人即係原持卡人，
    而交付行為人一定之財物，此一過程，核與詐欺取財罪之構
    成要件相符合，即當特約商店因誤信冒用持卡人為真正持卡
    人，而交付一定之財物，此財物交付行為本身，使特約商店
    喪失持有，妨害其使用財物本身之機能，即為損害，特約商
    店即是被害人。發卡銀行與特約商店間訂有契約，特約商店
    依契約負有對持有發卡銀行所發之信用卡之人刷卡購物時，
    交付財物之義務，亦即特約商店須依發卡銀行之指示而交付
    財物，特約商店亦可依契約向發卡銀行請領價款，嗣持卡人
    未依約於限期內清償買賣價金，發卡銀行雖係被害人，惟刷
    卡者所詐得者仍係財物，並非利益。況行為人主觀上之犯意
    應係詐取所購買之貨物，並非發卡銀行預墊貨款之利益，且
    其施用詐術行騙之對象係特約商店之店員，非發卡銀行，而
    特約商店亦因其所為陷於錯誤而交付財物，是該當於刑法第
    339條第1項之詐欺取財罪。
  (三)核被告所為，係犯刑法第第216條、第210條之行使偽造私文
    書罪及同法第339條第1項之詐欺取財罪。被告偽造「甲○○
    」署名之行為，為偽造私文書之部分行為，其偽造私文書後
    ，復持以行使，偽造之低度行為為行使之高度行為所吸收，
    均不另論罪。被告所為數行使偽造私文書、詐欺取財行為，
    均時間緊接，所犯罪名相同，顯均係出於概括之犯意為之，
    為連續犯，應各依刑法第56條之規定以一罪論，並加重其刑
    。被告所犯上開二罪間，有方法、結果之牽連犯關係，應從
    一重論以行使偽造私文書罪。本院審酌被告持用他人信用卡
    消費購物，冀此不勞而獲，觀念實有偏差，惟慮及其應係一
    時思慮不周而起貪念，惡性非重，併其犯後坦承罪行等一切
    情狀，量處如主文所示之刑，併諭知易科罰金之折算標準，
    以示懲儆。又查被告前未曾受有期徒刑以上刑之宣告，有台
    灣高等法院被告前案紀錄表附卷可稽，本院認其經此教訓後
    ，當知警惕，應無再犯之虞，因認其所受宣告之刑，以暫不
    執行為適當，併予宣告緩刑5 年，以勵來茲，用啟自新。又
    偽造之署押，不問屬於犯人與否，沒收之，刑法第219 條定
    有明文，故如附表所示簽帳單存根聯上被告所偽造之「甲○
    ○」署押，均應依法宣告沒收之。
四、不另為不受理諭知部分：
  (一)公訴意旨另以：被告乙○○意圖為自己不法之所有，於93年
    2 月29日夜間，在其父甲○○位於台北縣萬里鄉○○村○○
    路10號之住處，趁甲○○不知之際，竊取甲○○所有之行動
    電話1 支及發卡銀行英商渣打銀行卡號0000000000000000號
    之信用卡1 張，因認被告涉有竊盜罪嫌云云。
  (二)按告訴乃論之罪，告訴人於第一審辯論終結前得撤回其告訴
    ，又告訴經撤回者，應諭知不受理之判決，刑事訴訟法第
    238條第1項、第303條第3款分別定有明文。
  (三)查本件告訴人甲○○告訴被告竊盜案件，公訴意旨認係觸犯
    刑法第320條第1項之竊盜罪，因係於直系血親之間犯之者，
    依刑法第324條第2項之規定，須告訴乃論，茲據告訴人甲○
    ○具狀撤回告訴，有聲請撤回告訴狀附卷可稽，依照上開說
    明，此部分本應為不受理之判決，然公訴人認為此部分與上
    開有罪部分具有裁判上一罪之牽連犯關係，審判上無從分割
    ，故不另為不受理之諭知，併敘明之。
據上論斷，應依刑事訴訟法第273條之1第1項、第299條第1 項前
段，刑法第216條、第210條、第339條第1 項、第219條、第56條
、第55條、第41條第1項前段、第74條第1款，罰金罰鍰提高標準
條例第1條前段、第2條，判決如主文。
本案經檢察官林柏宇到庭執行職務。
中　　華　　民　　國　　94　　年　　6 　　月　　30　　日
                  刑事第二庭法    官    王福康
對於本件判決如有不服，應於收受送達後10日內，向本院提出上
訴書狀，上訴於臺灣高等法院，並按他造當事人人數附具繕本。
中　　華　　民　　國　　94　　年　　6 　　月　　30　　日
                            書 記 官    施鴻均
【附錄論罪法條】
刑法第216條：
    行使第210條至第215條之文書者，依偽造、變造文書或登載
    不實事項或使登載不實事項之規定處斷。
刑法第339條第1項：
    意圖為自己或第三人不法之所有，以詐術使人將本人或第三
    人之物交付者，處5年以下有期徒刑、拘役或科或併科1千元
    以下罰金。
　  以前項方法得財產上不法之利益或使第三人得之者，亦同。
　　前二項之未遂犯罰之。
【附表】
┌────┬──────┬──────────────┐
│刷卡消費│刷卡消費地點│簽帳單上刷卡消費金額暨偽造之│
│時間    │特約商店名稱│署押                        │
├────┼──────┼──────────────┤
│93.03.01│桃園縣平鎮市│                            │
│02：50  │南平路2段647│新台幣11,360元              │
│        │號          │在簽帳單商店存根聯上偽簽許金│
│        │我家休閒餐飲│水姓名1次                   │
├────┼──────┼──────────────┤
│93.03.01│桃園縣桃園市│                            │
│10：33  │三民路3段190│新台幣1,200元               │
│        │號          │在簽帳單商店存根聯上偽簽許金│
│        │和信電訊股份│水姓名2次                   │
│        │有限公司    │                            │
├────┼──────┼──────────────┤
│93.03.01│桃園縣桃園市│新台幣22,700元              │
│11：01  │中正路202號 │在簽帳單商店存根聯上偽簽許金│
│        │尋衣啟室服飾│水姓名1次                   │
│        │精品店      │                            │
└────┴──────┴──────────────┘
